臺灣高等法院刑事判決　　　　　　　　96年度上易字第1242號
上　訴　人　甲○○
即　被　告
上列上訴人因竊盜案件，不服臺灣基隆地方法院95年度易字第36
8號，中華民國96年4月30日第一審判決（起訴案號：臺灣基隆地
方法院檢察署95年度偵字第3589號），提起上訴，本院判決如下
：
    主  文
原判決撤銷。
甲○○竊盜，累犯，處有期徒刑肆月，如易科罰金，以新台幣壹
仟元折算壹日；減為有期徒刑貳月，如易科罰金，以新台幣壹仟
元折算壹日。
    事  實
一、甲○○有竊盜、違反麻醉藥品管理條例、強盜等前科，並於
    民國（下同）九十四年間因竊盜罪經臺灣宜蘭地方法院判處
    有期徒刑三月確定，於九十五年一月十九日易科罰金執行完
    畢。其復意圖為自己不法之所有，於九十五年八月八日上午
    九時二十八分許，在基隆巿自治街二號一樓「好萊屋遊藝場
    」，趁店員乙○○外出用餐之際，徒手竊取乙○○所有放在
    辦公桌上之CION牌MODEL888型行動電話一具、及黑色小皮包
    一只（內裝零錢新臺幣五百八十元），得手後離去。嗣經乙
    ○○報警並根據店內監視錄影器攝得甲○○之衣著特徵，循
    線於同日上午十一時三十分許，在基隆巿崇智街、南興路口
    查獲，並在甲○○口袋內扣得上開失竊竊物品。
二、案經乙○○訴由基隆市警察局第三分局報告臺灣基隆地方法
    院檢察署檢察官偵查起訴。
    理  由
一、本案原審係適用簡式程序審判，依刑事訴訟法第二百七十三
    條之二規定，其證據調查，不受同法第一百五十九條第一項
    、第一百六十一條之二、第一百六十一條之三、第一百六十
    三條之一、及第一百六十四條至第一百七十條規定之限制，
    合先敘明。
二、前揭事實，業據上訴人即被告甲○○於偵、審中自白不諱，
    核與告訴人乙○○於警詢指述之情節相符，並有卷附贓物認
    領保管單、贓物照片可稽，足認被告上開自白與事實相符，
    應可採信。又被告雖罹患「病態偷竊症」，並為輕度精神障
    礙之人，固有衛生署桃園療養院出具之診斷證明書及身心障
    礙手冊影本可稽（原審卷第二十七、二十八頁）。惟經原審
    法院囑託衛生署桃園療養院就被告行為時之精神狀態實施鑑
    定結果，結論為「黃員（即被告）符合多重物質濫用、鎮靜
    安眠藥物依賴、憂鬱症、低落性情感疾患、邊緣性人格疾患
    之診斷。涉案時之精神狀態，未達精神耗弱之程度。」，理
    由內敘明「... 黃員自小學即有過偷竊行為，在學期間交往
    複雜，自青少年時期即濫用多種非法物質，符合品行問題及
    人格疾患之診斷。就過去的偷竊行為模式來看，民國九十二
    年於順發竊取主機板後，因為對順發店長的態度感到憤怒，
    被發現後，為了洩恨又再次回順發竊取物品。在基隆犯案當
    時，其犯亦是基於自己有使用手機之需要，而直接導致偷竊
    之犯行。就鑑別診斷而言，竊盜癖之診斷成立，必須先排除
    品行疾患、人格疾患、表達憤怒或報復而為。然而黃員的竊
    盜行為，有為了表達憤怒及報復的成分，所偷的物品，也有
    自己所需要使用的，因此其竊盜行為並不符合竊盜癖的診斷
    。黃員明知偷竊行為不對，有知道偷竊的後果是判刑，但是
    就算被關，也不會關太久，反而可以讓自己的生活變的規律
    。對於自己的行為，顯然沒有悔意，對於行為後果，也採取
    合理化之方式解釋。犯案當時，犯意的行程是基於有使用手
    機的需要，而導致犯行的出現，與其精神疾病無關。綜而言
    之，涉案當時之精神狀態，應未達精神耗弱之程度。」，有
    該院九十六年六月二十三日桃療醫字第○九六○○○一七二
    五號函檢送之精神鑑定報告書可稽（原審卷第七十四頁至第
    八十頁），參以被告於原審審理時亦自陳「我承認我在本案
    犯罪那一天的精神狀況很正常，但我其他竊盜案件是有服用
    藥物又有喝酒。」等語（原審卷第一一九頁），自堪認被告
    行為時精神狀態正常，並無因精神障礙或其他心智缺陷，致
    其辨識行為違法或依其辨識而行為之能力顯著減低之情形，
    自不得依刑法第十九條第二項規定減輕其刑。綜上所陳，本
    案事證明確，被告之犯行應堪認定。
三、核被告所為，係犯刑法第三百二十條第一項之竊盜罪。其於
    九十四年間因竊盜罪經臺灣宜蘭地方法院判處有期徒刑三月
    確定，於九十五年一月十九日易科罰金執行完，有本院被告
    前案紀錄表可考，其於有期徒刑之執行完畢後，五年以內故
    意再犯本件有期徒刑以上之罪，為累犯，應加重其刑。
四、原判決對被告予以論科，固非無見。惟原判決捨棄上開專業
    醫療機構出具之鑑定意見，亦未就本案被告實際犯案過程之
    動機、目的、及手段等情狀予以審酌，即自行判斷被告行為
    時，因精神障礙致辨識其行為違法或欠缺依其辨識而行為之
    能力顯著降低，予以減輕其刑，並諭知於刑之執行完畢或赦
    免後施以監護二年，自屬不當。被告提起上訴，以其罹患憂
    鬱症及不適於監護處分指摘原判決不當，尚非全無理由，應
    由本院將原判決撤銷，另為適當之判決。爰審酌被告素行不
    佳，此次行竊之動機、目的、手段、所得財物，及犯罪後坦
    承犯行，態度尚佳，被害人亦表示願意原諒被告（見原審卷
    第二十五頁），及被告本身罹患有精神疾病。暨其智識程度
    、生活狀況等一切情狀，量處有期徒刑四月，並諭知易科罰
    金之折算標準，以示儆懲。被告犯罪時間在九十六年四月二
    十四日以前，所犯雖為刑法第三百二十條第一項之罪，但宣
    告刑未逾有期徒刑一年六月，合於減刑條件，爰依法減輕其
    宣告刑二分之一，並諭知易科罰金之折算標準。
據上論斷，應依刑事訴訟法第三百六十九條第一項前段、第三百
六十四條、第二百九十九條第一項前段、刑法第三百二十條第一
項、第四十七條第一項、第四十一條第一項前段、刑法施行法第
一條之一、中華民國九十六年罪犯減刑條例第二條第一項第三款
、第七條、第九條，判決如主文。
本案經檢察官曾忠己到庭執行職務。
中　　華　　民　　國　　96　　年　　7 　　月　　24　　日
 　　　　　     　刑事第十九庭  審判長法　官　尤豐彥
                               　　　 法　官  魏新國
                               　　　 法　官  宋　祺
以上正本證明與原本無異。
不得上訴。
                                      書記官　王韻雅
中　　華　　民　　國　　96　　年　　7 　　月　　24　　日
附錄：本案論罪科刑法條全文
刑法第320 條第1 項
意圖為自己或第三人不法之所有，而竊取他人之動產者，為竊盜
罪，處5 年以下有期徒刑、拘役或5 百元以下罰金。
